【裁判字號】    94,易,1221
【裁判日期】    950227
【裁判案由】    竊盜
【裁判全文】
臺灣板橋地方法院刑事判決              94年度易字第1221號
公  訴  人  臺灣板橋地方法院檢察署檢察官
被      告  丙○○
            戊○○
上列被告因竊盜案件，經檢察官提起公訴（94年度偵字第12451
號），本院判決如下：
    主  文
丙○○、戊○○共同意圖為自己不法之所有，而侵占離本人所持
有之物，各處罰金伍仟元，如易服勞役，均以佰元折算壹日。
    事  實
一、丙○○前因違反毒品危害防制條例案件，經本院於民國九十
    年十一月五日以九十年度板簡字第一三○六號判處有期徒刑
    確定，嗣於九十二年一月二十六日執行完畢，又因違反毒品
    危害防制條例、竊盜等案件，分別經本院於九十三年一月二
    十七日以九十二年度易字第二九二二號判處有期徒刑六月確
    定、九十三年三月八日以九十二年度簡字第一五一號判處有
    期徒刑七月確定，二罪定應執行刑為有期徒刑一年，甫於九
    十三年十二月三十一日因縮刑期滿執行完畢；戊○○則因搶
    奪案件經本院於九十一年八月十六日以九十一年度訴緝字第
    五八號判處有期徒刑十月確定，復因違反槍砲彈藥刀械管制
    條例案件，經臺灣花蓮地方法院於九十三年二月六日以九十
    年度訴字第三○七號判處有期徒刑一年四月，併科罰金新臺
    幣三千六百元確定，上開二罪經定應執行刑為有期徒刑二年
    ，嗣於九十三年一月二十八日因縮短刑期假釋付保護管束，
    迨於九十三年七月二十四日假釋期滿執行完畢。二人均不知
    悔改，竟共同基於意圖為自己不法所有之犯意聯絡，於九十
    四年七月二十三日下午三時許，由丙○○駕駛車牌號碼DS─
    六五二一號自用小貨車搭載戊○○，行經臺北縣土城市○○
    路六十七號前，見臺灣省公路局第一區養護工程處中和工務
    段所有，原設置在公路總局中和公路段遭不詳之人竊取後棄
    置於該處空地之交通指示標誌（含標示桿與標示牌）三組，
    二人乃合力以徒手搬運之方式，將上開離本人所持有之交通
    指示標誌三組搬至前揭車輛後車斗而侵占入己，擬載往資源
    回收場變賣朋分，嗣於同日下午六時許行經臺北縣土城市○
    ○路一二五號前為警查獲，並扣得上開交通指示標誌三組（
    業已發還臺北縣土城市公所轉交臺灣省公路局第一區養護工
    程處中和工務段）。
二、案經臺北縣政府警察局土城分局報告臺灣板橋地方法院檢察
    署檢察官偵查起訴。
    理  由
一、訊據被告丙○○、戊○○固坦承於前揭時地共同搬運該等交
    通指示標誌三組之事實，惟矢口否認有何不法所有之侵占犯
    意，均辯稱：丙○○係以拾荒為生，因該等號誌牌置放於上
    址山路旁之空地，有些標示牌破爛且沾染髒污，該處雜草叢
    生，既未設置圍籬又無人看守，遂以為是無人之物，始合力
    搬走，想載至回收場當破銅爛鐵變賣，不知道那是不能撿的
    云云。經查：
（一）被告二人於警詢中自承該機車係其竊取云云，然其於偵訊
      中供稱：其以為該等標示牌係無人之物等語，嗣於本院審
      理時，亦為相同之供述，是其自白前後已有所歧異，從而
      其於警訊中自白該等標示牌係其竊取一節是否與事實相符
      而堪採信，仍應調查其他必要證據以資審認。
（二）上開標示牌原應設置於公路總局中和公路段之情，業經證
      人即臺北縣土城市公所工務課人員丁○○於警詢時證述明
      確（見偵查卷第四十四頁、第四十五頁），復經臺北縣土
      城市公所以九十四年十一月二十八日北縣土工字第○九四
      ○○三八○七一號函覆以：該等標示牌應屬臺灣省公路局
      第一區養護工程處中和工務段所有等語在卷（見本院卷）
      ，然據被告於警、偵訊及本院審理時所供稱：被告二人係
      在臺北縣土城市○○路六十七號前拾獲上開標示牌等語，
      且經帶同警方前往上開拾獲地點，確實發現尚有其他分屬
      不同工務單位管領之標示牌（桿）堆放該處，此有該址現
      場照片四幀附卷可佐（臺灣板橋地方法院檢察署九十四年
      偵字第一二四五一號偵查卷第四十九頁、第五十一頁）。
      參以交通標示牌屬公物，其報廢有其法定程序乃眾所皆知
      之事，亦為被告所不爭執，是該等標示牌顯係屬有人所有
      之物。又觀諸前揭現場照片所示，該處所堆放之交通標示
      牌本分屬不同地區路段，顯已離開其原應設置地點，再者
      ，該放置地點係一山區路旁空地，並未設圍，而現場標示
      牌隨地堆放，亦未刻意掩藏，且部分標示牌已呈破損扭曲
      狀態，堪認該等標示牌係於不詳時、地遭不詳之人竊取後
      ，棄置於臺北縣土城市○○路六十七號前而經被告發現，
      是被告取得該等標示牌之占有前，該等標示牌已屬離其所
      有權人持有，且無他人取得持有支配關係之物，應可認定
      。又上址並非垃圾棄置場，所堆放者又為同種類鐵製交通
      標示牌（桿），應屬公物，有其一定報廢程序，已如前述
      ，且於市場上尚具相當之經濟價值，一般人均可認知該等
      物品應屬他人所有而非廢棄之物，被告二人係具有常識之
      成年人，對於本案標示牌尚屬他人所有之物，自應有所認
      識，其竟仍未詳查確屬所有權人棄置之物，即予侵占入己
      ，則其應有將他人所有物侵占入己之不法所有意圖甚明，
      是被告所辯誤為無人之物云云，無非飾卸之詞，不足採信
      ，本件事證明確，被告侵占離本人所持有之物之犯行，洵
      堪認定。
二、核被告所為，係犯刑法第三百三十七條之侵占離本人所持有
    之物罪，公訴人雖認被告所為係犯刑法第三百二十條第一項
    之竊盜罪，惟按刑法第三百二十條第一項之竊盜罪與同法第
    三百三十七條之侵占離本人所持有之物罪，固皆以利用不法
    、和平之手段取得他人所有物（動產）之占有為構成要件，
    惟該二罪之區別，在於行為人取得他人所有物之占有前，該
    物是否尚在行為人以外之人之持有支配中。若該物係在行為
    人以外之人之持有支配中，行為人係破壞此原有之持有支配
    關係，取得該物占有，建立新的自己之持有支配關係，應屬
    竊盜；反之，若行為人取得該物占有之前，該物並未在任何
    人之持有支配中，則無破壞原持有支配關係之問題，行為人
    之取得他人所有物，應屬侵占離本人所持有之物罪。查本件
    被告在臺北縣土城市○○路六七號前空地取得本案交通標示
    牌三組占有之前，該等標示牌應已屬離其所有權人持有、且
    無他人取得持有支配關係之物，業見前述，是被告所為，係
    犯刑法第三百三十七條之侵占離本人所持有之物罪。公訴意
    旨認其係犯竊盜罪，尚有未洽，惟侵占離本人所持有之物罪
    之行為人，對於該物並未先具有委任管理等持有之關係，此
    與其他類型之侵占罪不同，惟與竊盜罪相同，且所謂「侵占
    」與「竊盜」，俱以不法手段占有領得財物，其客觀構成要
    件之主要事實雷同，二罪復同以為自己或第三人不法之所有
    為主觀要件，同以他人之財物為客體，同為侵害財產法益之
    犯罪，罪質尚無差異，應認為具有同一性，若起訴事實與判
    決事實二者間之基本社會事實相同，即得變更起訴法條之罪
    名為另一罪名（最高法院八十六年度臺非字一八七號判決意
    旨參照），本案起訴之基本社會事實與判決之基本社會事實
    相同，揆諸前開說明，本院自得變更起訴法條而為判決。又
    被告二人對前開犯行有犯意聯絡及行為分擔，為共同正犯。
    此外，被告二人固各有如事實欄所載之犯罪科刑執行情形，
    有臺灣高等法院被告前案紀錄表在卷可按，其於有期徒刑之
    執行完畢後，五年內再犯本罪，惟侵遺失物罪其法定刑重本
    刑為五百元以下罰金，應無累犯加重其刑規定之適用，附此
    敘明。爰審酌被告之品行、犯罪之動機、目的、手段、所生
    危害尚輕及犯罪後之態度等一切情狀，量處如主文所示之刑
    ，並諭知易服勞役之折算標準。
三、併辦意旨（臺灣板橋地方法院檢察署九十五年度偵字第一四
    一二號、第一五○八號、第二八九一號）略以：丙○○基於
    為自己不法之所有之概括犯意，於九十五年一月九日凌晨五
    時許，在臺北縣土城市○○路○段一巷內，以接線發動汽車
    之方式，徒手竊取甲○○所有之車號HO─三七一五號自用小
    貨車一部得手後，隨即於同日凌晨五時十五分許，在臺北縣
    土城市○○路○段七十二號，竊取乙○○所有之鐵製水管一
    批得手，嗣於離去之際為警當場查獲；戊○○意圖為自己不
    法之所有，於九十五年一月七日凌晨一時三十分許，在臺北
    縣土城市○○街三十三號前，見庚○○所有車號P 九─六九
    二九號自用小貨車車門未上鎖之際，侵入上開車輛，並以車
    內鑰匙啟動電門，竊得上開自用小貨車，嗣於九十五年一月
    七日凌晨三時三十五分許在臺北縣三峽鎮○○路九十八巷七
    十四弄五十五號前為警查獲；復於九十五年二月四日凌晨五
    時三十分許在臺北縣三峽鎮○○路○段二七六巷一○八弄內
    ，以自備鑰匙，竊取己○○所有之車號F 七─九四○三號自
    用小貨車，供己代步之用，嗣於九十五年二月五日凌晨二時
    四十分，在臺北縣板橋市○○路一五○巷六號前為警查獲，
    因與本件被告所犯竊盜罪，有連續犯之裁判上一罪關係，併
    由本院審理。經查，本件公訴人起訴被告竊盜之犯行業經本
    院變更起訴法條為侵占離本人持有之物罪，自難認與併辦部
    分有連續犯之關係，無從併予審理。因此，併辦部分應退由
    原檢察官另行偵處，併此敘明。
三、據上論斷，應依刑事訴訟法第二百九十九條第一項前段、第
    三百條，刑法第二十八條、第三百三十七條、第四十二條第
    二項，罰金罰鍰提高標準條例第一條前段、第二條，判決如
    主文。
本案經檢察官葉志飛到庭執行職務
中    華    民    國    95    年    2     月    27    日
                刑事第二庭  審判長法  官  李  釱  任
                                  法  官  徐  子  涵
                                  法  官  劉  安  榕
上列正本證明與原本無異。
如不服本判決，應於判決送達後十日內向本院提出上訴狀（應附
繕本），上訴於臺灣高等法院。
                                  書記官  楊  馥  如
中    華    民    國    95    年    2     月    27    日
附錄本案論罪科刑法條全文：
中華民國刑法第337條
(侵占遺失物罪)
意圖為自己或第 3 人不法之所有，而侵占遺失物、漂流物或其他
離本人所持有之物者，處五百元以下罰金。


司法院資訊處製作；財團法人民間司法改革基金會備份。
